【裁判字號】    91,重上更(一),11
【裁判日期】    920404
【裁判案由】    分配表異議之訴
【裁判全文】
臺灣高等法院花蓮分院民事判決  九十一年度重上更(一)字第一一號
    上  訴  人  貫申建設股份有限公司
    法定代理人  甲○○
    訴訟代理人  乙○○
?
    被 上訴 人  丁○○
    訴訟代理人  林武順律師
右當事人間分配表異議之訴事件，上訴人對於中華民國八十六年七月十八日臺灣台東
地方法院八十五年度重訴字第二七號第一審判決，提起上訴，判決後經最高法院發回
，本院判決如左：
    主  文
上訴駁回。
第二審及發回前第三審訴訟費用由上訴人負擔。
    事  實
一上訴人聲明：
  (一)原判決廢棄。
  (二)臺灣臺東地方法院八十四年度民執字第一三二０號、第一三五二號、第一四八七
    號、第一六一二號、第一六一四號、第一六二二號、八十五年度民執字第一六九
    號強制執行事件，丁○○分配金額一千零九十二萬八千七百五十四元應予剔除，
    將之歸入上訴人分配額。
二柀上訴人聲明：上訴駁回。
三兩造之陳述及所用證據與第一審判決記載相同者，予以引用。
四上訴人另補陳略稱：
  (一)「異議人已依同一事由就有爭執之債權先行提起其他訴訟者，毋庸再行起訴，執
    行法院應依該確定判決實行分配」，強制執行法第四十一條第一項但書定有明文
    。蓋因強制執行法三十九條第一項已於八十五年十月九日修正為債權人得對於分
    配表所載各債權人之債權是否真正為異議，且司法院於中華民國八十五年十一月
    頒行之強制執行法暨辦理強制執行事件應行注意事項新舊條文對照表並於強制執
    行法第四十一條第一項但書立法理由中詳細敘明「又異議人已就有爭執之債權先
    行提起其他訴訟者（例如確認債權不存在之訴），如允許同一異議人依同一事由
    再行提起分配表異議之訴，足以延滯執行程序，為避免影響執行程序之迅速進行
    及無益之訴訟程序，宜就分配表異議之訴，設例外之規定，爰增設第一項但書。
    至此之所謂『應依該確定判決實行分配』，係指應依該確定判決之結果，分別情
    形處理分配事項而言。例如判決結果認參與分配之權確實存在者，即應依原分配
    表實行分配；反之則應剔除其分配。其為一部勝訴一部敗訴時，則應更正原分配
    表而為分配是」。
  (二)由上開規定，可見異議人黃美既然早已就有爭執之債權先行代位債務人昭陽建設
    股份有限公司對上訴人提起確認債權不存在訴訟時，則依法執行法院即應將上訴
    人之該債權保留，等待該判決結果再行處理，在該判決結果未確定前，不得逕將
    上訴人之債權剔除，否則即違背強制執行法第四十一條第一項但書規定。查上訴
    人對債務人昭陽建設股份有限公司（下簡稱昭陽公司）之債權是否存在，該項債
    權是否存在，該項債權之爭執，另一異議人黃美於八十五年八月廿九日分配表作
    成之前，已於八十四年十月廿三日即已就同一事由向台東地院起訴請求確認上訴
    人與昭陽公司間債權不存在，目前分別繫屬於台東地院民事庭審理中（九十年簡
    上字第六號）及最高法院審理中（台東地方法院八十六年簡上字第八號），訴訟
    標的金額依序為新台幣一千七百萬元及二千二百五十八萬元，至今均仍未確定。
    則依上開強制執行法第四十一條第一項但書之例外規定，異議人黃美既於八十四
    年十月廿三日已先行對上訴人提起確認債權不存在之訴訟，則依一事不再理原則
    ，依法不應再允許異議人黃美依同一事由再行對上訴人提起分配表異議之訴，「
    毋庸再行起訴」，始符法制，縱有競合因異議人黃美所提起之確認債權不存在訴
    訟已是繫屬在先，分配表異議之訴係繫屬在後，揆諸強制執行法第四十一條第一
    項但書之規定，繫屬在後之分配表異議之訴，顯然欠缺權利保護要件，已是彰彰
    明甚，依上開強制執行法規定應以異議人黃美依同一事由已先行提起之確認債權
    不存在事件之本案訴訟確定判決為實行分配才是，此觀之「但異議人已同一事由
    就有爭執之債權先行提起其他訴訟者，毋庸再行起訴，執行法院應依該確定判決
    實行分配」之但書規定，即已明顯排除異議人黃美所提出之分配表異議之訴，因
    此上訴人之執行債權人資格存否，仍須俟確認債權不存在之本案訴訟確定判決才
    能決定，其理至明。
  (三)又前項確認債權不存在訴訟，雖屬消極確認之訴，但消極確認之訴經確定判決，
    認法律關係成立予以駁回時，就該法律關係之成立即有既判力（最高法院廿二年
    上字第三八九五號判例）。故該確認債權不存在之消極確認之訴，雖係由異議人
    黃美提起，但其效果與上訴人提起確認債權存在之積極確認之訴相同，有一事不
    再理原則之適用，從而執行法院八十五年八月廿九日，在上開確認債權不在在訴
    訟起訴後重新製作之分配表，將上訴人之債權額新台幣壹億零捌佰肆拾萬捌仟陸
    佰伍拾陸元整依法保留列入分配表，上訴確認為執行債權人依法並無不合。茲上
    訴人該項有爭執之債權既已因異議人黃美先行提起其他訴訟（如台東地院九十年
    度簡上字第六號、八十六年簡上字第八號確認債權不存在訴訟），目前仍在各級
    法院審理中尚未確定，則依據強制執行法第四十一條第一項但書「應依確定判決
    實行分配」之規定，上訴人自仍為執行債權人，要無疑義，合先呈明。再依司法
    院函修正發布之辦理強制執行法應行注意事項二二(三)規定：「無異議部份不影響
    債務人或其他債權人之債權者，應就該部份先為分配」及強制執行法第四十條第
    二項規定「異議未依前項規定終結者，應就無異議之部份先為分配」，則依上該
    辦理強制執行法應行注意事項二二(三)規定及強制執行法第四十條第二項規定之反
    面解釋，有異議而未終結，又影響債務人或其他債權人之債權者，即不得先為分
    配。因之最高法院九十一年台抗字第三五六號民事裁定亦駁回異議人黃美先行分
    配之聲明，該裁定亦揭示：「貫申公司對於相對人之債權及分配金額之議程序，
    既未終結，執行法院即不得對相對人為分配。」而所謂異議程序之終結，依強制
    執行法第四十一條規定，應包含分配表異議之訴及異議人已依同一事由就有爭執
    之債權先行提起其他訴訟之終結而言；茲上訴人該項有爭執之債權既已先行提起
    其他訴訟，且目前仍在台東地院及最高法院審理中並未確定，已如前述。則上訴
    人與債務人昭陽建設股份有限公司債權是否存在，其異議既未終結，有關債權存
    在或不存在之訴訟，至今並未判決確定，該項訴訟不但攸關上訴人應受分配之金
    額，亦影響黃美、陳智隆、陳宗生、丙○○及其他債權人之分配額，在該確定債
    權不存在訴訟未確定以前，依法自不得先行分配，上訴人當然更不能從分配表中
    被剔除債權，其理更明，是上訴人自仍為執行債權人，合先再度呈明。
  (四)又雖被上訴人丙○○於答辯狀中亦主張上訴人與黃美間分配表異議之訴，業經台
    灣台東地方法院八十五年度訴字第二０四號民事判決，復經鈞院八十七年重上字
    第一二號民事判決及最高法院八十九年台上字第一九五一號民事裁定駁回而告敗
    訴確定，該債權已確定不存在云云；惟查，原告之分配表異議之訴，其訴訟標的
    為原告之異議權，故上訴人即使受敗訴之判決，僅其異議權（形成權）存在或不
    存在，其原有之債權並不受影響。此觀最高法院七十三年台上字第三二九二號判
    例「確定判決既判力，惟於判決主文所判斷之訴訟標的始可發生，若訴訟標的以
    外之事項，縱令與為訴訟標的之法律關係有影響：：：尚不能因該判決已經確定
    而認此項判決有既判力」。故上訴人債權是否存在，既非上開分配表異議之訴既
    判力所及，從而認上訴人並非執行債權人，顯不足採。且異議人黃美所提起上開
    分配表異議之訴，其主要之爭點在於抗告人據以參與分配表之執行名義（債權憑
    證）經撤銷後是否成為無執行名義致不得參與分配以及已被停止執行之本票裁定
    是否可以參與分配表之爭執，與債權是否存在無關，而新的強制執行法已修正為
    「執行法院應依該確定判決實行分配。」按抗告人據以參與分配之債權憑證雖經
    均院於八十五年七月卅日以八十五年再抗字第三二號民事裁定將該債權憑證撤銷
    並經最高法院於八十六年一月卅日以八十六年度台抗字第四四號民事裁定駁回上
    訴人之抗告而告確定，但經撤銷之債權憑證係根據本票裁定八十四年度票字第八
    ０一號、八０二號裁定所取得之債權憑證雖經撤銷，但本票裁定之執行名義並未
    被撤銷，其本票強制執行力仍然存在。以上開八十四年票字第八０一號及八０二
    號本票裁定係在黃美於八十四年十月廿三日、十月廿七日二度代位昭陽建設向執
    行法院聲請停止執行前，上訴人於八十四年十月九日即已向執行法院聲明強制執
    行，此事實亦為被上訴人所不否認。（見被上訴人答辯狀事實及理由欄第二項中
    段）依法當然即已發生強制執行法第卅三條「擬制參與分配」之效力所及，要無
    疑義。縱遭黃美代位債務人昭陽建設公司提起確認本票債權不存在之訴，後於八
    十四年十月廿三日、十月廿七日二度代位昭陽建設向執行法院聲請停止強制執行
    ，惟因為參與分配之強制執行力依法既已發生效力在先，不容撤銷，此觀之最高
    法院五十六年台抗字第三三七號判例「受訴法院所為停止執行之裁定，一經當事
    人提出，執行法院僅須停止執行，不得將已為執行之處分撤銷，違之者乃屬執行
    方法之錯誤」之規定甚明。又確認債權不存在訴訟既繫屬在先，分配表異議之訴
    繫屬在後，揆諸強制執行法第四十一條但書規定，繫屬在後之訴訟，顯然欠缺權
    利保護要件，已如前述，故  鈞院八十七年度重上字第十二號判決適用法規顯有
    錯誤，何況上訴人另外已於八十四年十二月十九日執有台東地院八十四年度票字
    第八０三號、八０四號、八０五號本票裁定為執行名義（債權額六千零六十四萬
    元），聲請對執行法院八十四年度執字第一三二０、第一三五二號強制執行案件
    參與分配在案；雖經執行法院於八十五年四月廿三日以八十四年執地字第一三五
    二號、一三二０號民事裁定以黃美已代位債務人昭陽建設聲請停止執行為理由駁
    回參與分配，惟因上訴人具狀聲請強制執行時，即已指明係就債務人昭陽建設已
    被查封之前案財產執行，此有上訴人八十四年十二月十九日參與分配聲請狀可按
    ，當然發生視為參與分配之聲明效力，此觀之強制執行法第卅三條擬制參與分配
    之規定甚明；因之，其駁回參與分配之理由顯不足採。故抗告人於八十五年四月
    廿九日收受該裁定後，已於法定期間內分別於八十五年五月九日及五月十日委託
    莊柏林律師提起抗告，並於其抗告理由狀中綦述甚詳。該項抗告至今長達六、七
    年迄未收到抗告法院准駁之裁定，本件駁回參與分配強制執行事件依法尚未確定
    ，且上開確定債權不存本案訴訟至今尚未判決確定，是貫申建設之債權，是否應
    剔除分配債權，即屬未確定，則上訴人貫申建設公司之執行債權人地位自不可動
    搖，因之被上訴人主張上訴人債權已不存在之說顯屬無稽，依法自有未洽。且上
    訴人於八十五年五月九日及五月十日提起抗告後，執行法院於八十五年八月廿九
    日重製作之分配表中亦已將上訴人之債權額全部壹億零捌佰肆拾萬捌仟陸佰伍拾
    陸元列入分配表內，並指定八十五年九月十二日為「分配期日」，顯見執行法院
    已依強制執行法第十三條第一項之規定，撤銷上開八十五年四月廿三日以八十四
    年執地字第一三五二號、一三二０號之駁回聲明參與分配之裁定。況上訴人復於
    八十五年八月廿三日又以書狀執行法院聲明以台東地院促字第一０一八、一０二
    ０、一０二二號支付命令之債權六千零六十四萬元參與分配，並蒙執行法官莊飛
    宗於聲請參與分配書狀上批示「准予分配」在案，白紙黑字，不容混淆，此觀之
    強制執行法第卅三條規定自明，益見上訴人即債權人之執行債權人地位不容質疑
    。又執行法院八十四年度執地字一三五二號、一三二０號裁定駁回參與之分配之
    聲明，其駁回聲明參與分配理由無非以各該本票債權是否存在，其本案訴訟現仍
    繫屬中（即上開簡上字第六號、簡上字第八號訴訟），故應停止執行不得參與分
    配之聲明云云。惟查停止執行係執行程序開始以後之事，此觀強制執行法第十八
    條規定甚明。又強制執行法既不採取重複查封主義，則有執行名義聲明參與分配
    ，其性質與聲請強制執行相同，衹不過要求法院就其債權開始強制執行行為而已
    ，是以停止執行即不准聲明參與分配，無異自始不准開始強制執行，顯有違執行
    名義即得聲請強制執行之規定，以及強制執行法第卅三條擬制參與分配之法律規
    定勢將形同具文。且不准開始強執行行為，與停止強制執行行為本屬兩事。停止
    強制執行，係開始執行以後之事，若不允許開始，何來停止，其理至明。再查非
    訴事件法第一０一條之規定，無非認持票人以本票裁定之執行名義，經執行程序
    拍賣受償而實現債權，嗣縱發票人確認本票債權不存在之訴勝訴確定，因已拍賣
    清償，其損害即難以回復，故例外允許停止執行。是依「衡平原則」，其旨顯在
    免「執行完畢」，債務人有難以回復之損害，而「暫不續行」執行程序；並非自
    始排除該執行名義之執行力，而不准其開始強制執行之程序（如聲請強制執行或
    參與分配）。且「所謂停止執行，指已開始之執行程序，因法定之原因發生，暫
    不續行之狀態而言」，「又停止執行，係於執行程序開始後，停止執行行為之實
    施，故於執行程序開始前，或執行程序終結後，無停止之可言」「又停止執行僅
    執行程序暫不續行，已為之執行處分，仍應保持」「停止執行係執行程序暫不進
    行，停止原因消滅後，仍應繼續實施，故執行程序停止後不再續行者，係執行程
    序之終結」（參見楊與齡著強制執行法論九十年九月最新修正版第一八五頁）且
    「有執行名義之參與分配，其本質與聲請強制執行無異」，又「按停止執行，係
    停止執行程序之進行，至停止執行前所為之行為並不失其效力。「故其債權仍應
    列入分配，但分配金額，應由執行法院保留」。司法院9.廳民一字第六九
    九號亦著有函令。復按如有多數債權人參與分配時，執行處應製作分配表並交付
    繕本或經閱覽，債權人或債務人並得就分配表所載各債權或分配金額聲明異議及
    起訴，而法院亦僅得就無異議部份先為分配（參強制執行法第卅一、卅九、四十
    、四十一條），俟確認之訴結案、再清償或重新分配。是足見上訴人貫申建設參
    與分配雖然被駁回，但因已提起抗告中，且其債權所應受分配金額，僅依法得提
    存，並未實際受償，他債權人亦得俟異議部份本案判決確定後再重行分配，當無
    致債務人或第三人有難以回復之損害，即與非訟事件法第一０一條第二項停止執
    行之旨無違，自非不許。況倘自始不許參與分配，則抗告人僅得就他債權受償餘
    額受清償（參強制執行法卅二條第二項），則日後即便上訴人貫申建設已因黃美
    代位債務人昭陽建設所提起之八十六年簡上字第八號、九十年度簡上字第六號確
    認債權不存在訴訟共新台幣仟玖佰伍拾萬元整債權之確認之訴判決勝訴確定，
    足認上訴人貫申建設之本票債權確定存在時，惟因本件強制執行所得金額已全部
    分配後，上訴人貫申建設已無分文餘額可受償，豈不血于無歸？且執行程序已因
    價款全部分配而終結，又將如何「續行」？是「停止程序」已成「終結程序」，
    應非非訟事件法第一０一條第二項之立法本意。又票據法第一百廿三條所以規定
    「執票人向本票發票人行使追索權時，得聲請法院裁定後強制執行」，其立法理
    由無非加強本票信用，使執票人迅速可取得執名義，便利本票之流通，故最高法
    院五十二年台抗字第一六三號判例亦揭示：「執票人依票據法第一百廿三條規定
    ，向本票發票人行使追索權時，聲請法院裁定對發票人之財產強制執行者，發票
    人縱對於簽章之真正有所爭執，法院仍應為准許強制執行之裁定」。茲法院一方
    面為准許強制執行之裁定，一方面又不准聲請強制執行，豈非自相矛盾，且若依
    執行法院八十五年四月廿三日所為之八十四年執字第一三五二號裁定之意旨，則
    任何發票人均得以本票偽造提起確認之訴，阻止執票人聲請強制執行或參與分配
    ，一旦確認之訴確定，債務人財產早已自行處分或被分配完畢，又將如何保障執
    票之真正債權人，此顯非立法本意。且非訟事件法第一０一條第二項亦僅規定「
    應停止執行程序」，法律並未規定不得開始執行程序，且停止執行係已經開始執
    行以後的事，既未開始，自無所謂停止，而有執行名義之債權人參與分配，性質
    上僅係聲請就其債權開始強制執行，執行法院自應准許，並將其債權列入分配表
    後，再依法停止該債權人之受償，並禁止該債權人領取分配款，再依該確定判決
    實行分配，始符合非訟事件法所謂「停止執行程序」之規定，並非禁止該債權人
    聲明參與分配，其理甚明。因之被上訴人上開答辯理由顯不足採，足見上訴人貫
    申建設執行債權人地位自是不容質疑，當然有權利提起本件分配表異議之訴其理
    至明。
  (五)又被上訴人丙○○固曾於八十五年五月十五日分配表製成前，即八十五年五月十
    四日即已聲請強制執行。然債務人昭陽建設早已被上訴人丙○○所持本票有偽造
    之嫌，逕向執行法院台東地院民事庭提起確認本票債權不存在之訴，並依非訟事
    件法第一百零一條第二項規定，分別於八十四年五月廿二日、五月廿五日向執行
    法院聲請停止強制執行在先，因之八十五年五月卅日第一次分配表被上訴人丙○
    ○債權即不准列入分配表在案，故而其參與分配亦已遭台東地院於八十五年五月
    廿三日裁定駁回，是上開被上訴人丙○○既已參與分配被駁回，依法當然應自分
    配表剔除才是。且依本院八十七年度重上字第十二號分配表異議之訴判決理由第
    六項內既已指明貫申建設「於八十五年五月三十日於分配表筆錄製作時，以口頭
    陳明主張此部份債權應列入分配而為被上訴人以相對條件（債權人丙○○、陳宗
    生之債權亦應列入分配）為前提之情形下附條件同意（系爭執行卷第一百頁、第
    一百零一頁分配筆錄參照），惟嗣後當事人既無法達成和解，即應認原商談之條
    件不能生任何效力，此乃和解商談之基本認識」云云，而被上訴人丙○○對此在
    其九十一年四月十九日答辯狀事實及理由欄第三項中亦採同樣見解，顯見依上述
    見解被上訴人丙○○債權即應全數剔除於分配表而免為分配甚明，況被上訴人丙
    ○○被執行法院駁回參與分配之聲請，於法根本不應列入分配表，已如前述。雖
    被上訴人丙○○債權雖得程序之利（訴訟當日因送達不合法，債權人昭陽建設未
    收到開庭通知而未到庭，丙○○辯護律師李百峰雖到場但拒陳述，致被視為兩造
    合意停止訴訟程序，其後並以債權人昭陽建設未於休止訴訟程序後四個月內續行
    訴訟，視為撤回上訴而勝訴確定。）然其參與分配早經執行法院八十五年五月廿
    三日駁回參與分配確定在案，依法自不應列入分配表才是。且被上訴人丙○○債
    權確實大有問題，即或黃美、陳智隆、陳宗生之特別代理人陳宗惠於九十一年六
    月四日與上訴人和解協議書內，亦要求貫申建設代理人陳福寧律師當庭主張丙○
    ○之債權於八十五年五月十五日第一次分配表並未列入，八十五年五月廿三日經
    裁定參與分配之聲明駁回，其後於八十五年五月卅日分配期日始要求加入，並非
    合法貫申公司業於九十年五月卅日具狀聲明異議在案」，「陳宗惠並願對昭陽建
    設負完全責任及所發生之費用」，並於九十一年七月八日協議書第三條特別指明
    「丙○○分配表異議之訴部份，仍委由貫申建設繼續訴訟至和解或判決確定，所
    需費用由乙方（黃美、陳智隆、陳宗生）負擔」，並有陳福寧律師、吳啟章、蔡
    寬裕先生共同見證，且被上訴人丙○○等人偽造有價證券部份，仍經最高法院兩
    次撤銷發回鈞院，現已由鈞院以九十一年度重上更(二)字第五十五號偽造有價證券
    案件審理中，顯見被上訴人丙○○之債權依法即不應列入分配表，其理至明，要
    無疑義。
  五被上訴人另補陳略稱：強制執行法第三十九條、第四十一條所謂之「債權人」乃
    指已參與執行程序，且有資格可受執行分配之人如未參與執行或雖參與執行，然
    執行名義已失其效力者，自非得提起分配表異議之訴之債權人。上訴人據以參與
    強制執行名義，均有瑕疪而不得列入分配，自非強制執行法第三十九條可提起分
    配表異議之訴之債權人。
    理  由
一按債權人對於分配表所載之債權或分配，有不同意者，應於分配期日前向執行法院
  提出書狀，聲明異議。而異議未依強制執行法第四十條規定終結者，聲明異議人非
  自分配期日起十日內對他債權人起訴，並向執行處為起訴之證明，執行處得依原定
  分配表實行分配，強制執行法第三十九條、第四十一條分別定有明文。就上開規定
  之立法意旨以觀，可以提起分配表異議之訴者，即此處所謂「債權人」乃指已參與
  強制程序，有資格可受執行標的分配之人而言。故縱使對受執行之債務人有其他債
  權，但未參與強制執行之人，尚非此處所指之債權人，此應先予敘明。
二經查，本件上訴人參與原審八十四年度民執字第一三二０號、第一三五二號、第一
  四八七號、第一六一二號、第一六一四號、第一六二二號、八十五年度民執字第一
  六九號強制執行為債權人，無非以原法院八十四年十一月一日東院耀民執天一二一
  四字第０一四０九一號債權憑證為執行名義，惟此一債權憑證業經本院於八十五年
  七月三十日以八十五年度再抗字第三二號裁定撤銷該債權憑証，復經最高法院於八
  十六年一月三十日以八十六年度台抗字第四四號裁定駁回上訴人之抗告而確定，又
  於八十六年五月十六日以八十六年度台聲字第二四八號裁定駁回上訴人再審之聲請
  在案，此有前揭案號裁定書三件在卷足稽。足見上訴人原據以強制執行之執行名義
  已確定消滅。是本件上訴人已非如首段所指，本件強制執行案件之「債權人」，提
  起本件分配表異議之訴，自不能允許。
三按發票人主張本票係為偽造、變造者，應於接到前條裁定後二十日不變期間內內，
  對執票人向裁定法院提起確認之訴。發票人證明已依前項規定提起訴訟時，執行法
  院應停止強制執行。非訟事件法第一百零一條第一項、第二項分別定有明文。次按
  債務人怠於行使其權利時，債權人因保全債權，得以自己名義行使其權利，則為民
  法第二百四十二條前段明定。此項代位權行使之範圍，就同法第二百四十三條但書
  規定旨趣推定，並不以保存行為為限，凡以權利之保存或實行為目的之一切審判上
  或審判外行為，諸如假扣押、假處分、聲請強制執行、實行擔保權、催告提起訴訟
  等，債權人皆得代位行使。最高法院六十九年台抗字第二四０號判例亦著有明文。
  經查，上訴人係於民國八十四年十月九日執原法院八十四年度票字第八０一號、第
  八０二號本票裁定為執行名義，主張其對債務人昭陽公司有四千零五十九萬元及自
  八十四年二月二十八日起至清償日止按週年利率百分之五計算利息之債權，向原法
  院民事執行處聲請對債務人昭陽公司實施強制執行。惟此二本票裁定業經黃美代位
  昭陽公司提起確認本票債權不存在之訴，復於於八十四年十月二十三日、同年月二
  十七日，二度代位債務人昭陽公司向原法院民事執行處聲請停止上開八十四年度票
  字第八０一號、第八０二號裁定強制執行，上開本票裁定之執行力依法即應停止，
  不得再進行任何強制執行程序，即或聲明參與分配，亦在不能准許之列。另上訴人
  復於八十四年十二月十九日執原法院八十四年度票字第八０三號、第八０四號、第
  八０五號本票裁定為執行名義，主張其對債務人昭陽公司另有六千零六十四萬元及
  法定利息之債權，向原法院民事執行處聲請分別於前開八十四年度執字第一三五二
  號黃美與債務人昭陽公司強制執行事件，及陳智隆與債務人間八十四年度執字第一
  三二０號強制執行事件參與分配，惟經原法院民事執行處於八十五年四月二十三日
  即已裁定駁回。是不論上訴人主張其債權額究為若干，應已確定不得於本件強制執
  行事件中參與分配。上訴人既已不得於本件參與分配，則其對分配表自無提起本訴
  之異議權可言，亦即其提起本件訴訟之權源失所附麗，其請求自不應准許。
四又上訴人雖另主張其於八十五年八月三十日以台灣台東地方法院八十五年度促字第
  一０一八、第一０二０、第一０二二號支付命令之債權六千零六十四萬元參與分配
  ，經執行法院准許參與分配在案云云。惟按債權人參與分配者，應於標的物拍賣或
  變賣結終前，其不經拍賣或變賣者，應於當次分配表作成之前，以書狀聲明之，強
  制執行法第三十二條第一項定有明文。而所謂當次分配表作成前，乃指法院書記官
  製作分配表，經法官核定時為準。至法官核定後，縱因債權人等對分配表異議，經
  更正分配表或重新製作分配表，則仍應以原分配表作成時為準。而系爭強制執行事
  件之分配表早於八十五年五月十五日即已製作完成，並訂於同月三十日分配，雖分
  配期日當天到場之債權人即柀上訴人對製作之分配表中可分配之金額均有爭議，致
  當日無法實施分配，但上訴人遲至八十五年八月三十日始以書狀表明以原法院八十
  五年度促字第一０一八、第一０二０、第一０二二號支付命令之債權六千零六十四
  萬元參與分配，此有上訴人提出之參與分配聲明狀附卷可稽（見原審卷一二七頁）
  ，揆諸上開說明，其參與分配僅能依強制執行法第三十二條第二項之規定就分配餘
  額受償，又本件分配表定於八十五年九月十二日分配，當日上訴人亦無就本分配表
  未將其聲請參與分配之支付命令債權列入於分配表金額計算之點表示異議（見同上
  卷一二六頁），亦已喪失就此點提起分配表異議之訴之權利，此觀之強制執行法第
  三十九條、第四十一條條文自可明瞭。
五綜上說明，上訴人並非強制執行法第三十九條，第四十一條之「債權人」，自不符
  對本件提起分配表異議之訴，原審為上訴人敗訴之判決，並無不合，上訴意旨，求
  為廢棄，非有理由，應予駁回。
六兩造其餘攻擊防禦方法，於本件訴訟之勝負無涉，爰不一一論斷，附此說明。
據上論結，本件上訴為無理由，應依民事訴訟法第四百四十九條第一項第七十八條判
決如主文。
中      華      民      國    九十二    年      四      月    廿四      日
                                審判長法官  吳  鴻  章
                                      法官  林  德  盛
                                      法官  黃  永  祥
右為正本係照原本作成。
如不服本判決，應於判決送達後十日內，向本院提上訴狀。未表明上訴理由者，應於
上訴後廿日內向本院提出上訴理由狀(須按他造人數提出繕本)。
上訴時應提出委任律師或具有律師資格之人之委任狀；委任有律師資格者，另應附具
及格證書及釋明委任人與受任人有民事訴訟法第四百六十六條之一第一律師項但書或
第二項( 詳附註 )所定關係之釋明文書影本。
                                  法院書記官  吳  家  瑩
中      華      民      國    九十二    年      四      月    廿四      日
附  註：
民事訴訟法第四百六十六條之一( 第一項、第二項 )：
對於第二審判決上訴，上訴人應委任律師為訴訟代理人。但上訴人或其法定代理人具
有律師資格者，不在此限。
上訴人之配偶、三親等內之血親、二親等內之姻親，或上訴人為法人、中央或地方機
關時，其所屬專任人員具有律師資格並經法院認為適當者，亦得為第三審訴訟代理人
。


司法院資訊處製作；財團法人民間司法改革基金會備份。
